【裁判字號】    98,訴,97
【裁判日期】    981118
【裁判案由】    違反毒品危害防制條例
【裁判全文】
臺灣嘉義地方法院刑事判決                98年度訴字第97號
公  訴  人  臺灣嘉義地方法院檢察署檢察官
被      告  庚○○
選任辯護人  蕭敦仁律師
上列被告因違反毒品危害防制條例等案件，經檢察官提起公訴（
97年度偵字第6668號），本院判決如下：
    主  文
庚○○犯附表所示各罪，各處如附表所載之刑。應執行有期徒刑
貳拾年，扣案海洛因玖包（驗餘淨重合計伍拾點貳貳公克）、
甲基安非他命包（驗餘數量合計玖點陸公克），除包裝袋
外，沒收銷燬之，扣案海洛因包裝袋玖個、甲基安非他命包裝袋
肆個、行動電話壹支（門號：0000000000號，含ＳＩ
Ｍ卡壹張）、電子磅秤壹個、分裝袋壹批（共貳仟肆佰肆拾玖個
）均沒收，販賣毒品所得共計新臺幣玖萬肆仟元沒收，如全部或
一部不能沒收時，以其財產抵償之。
    犯 罪 事 實
一、庚○○前因違反毒品危害防制條案件，經本院於民國92年5
    月12日，以92年度訴字第162號判決判處有期徒刑10月確定
    ，於94年3月29日縮短刑期假釋出監，付保護管束，94年7月
    20日期滿假釋未經撤銷，所餘未執行之刑以已執行論而執行
    完畢。詎仍不知悔改，分別為下列行為：
(一)基於販賣第1級毒品海洛因以營利之犯意，由甲○○於97年9
    月22日晚上5時55分許，使用門號0000000000號行動電話撥
    打庚○○所有之門號0000000000號行動電話，約定見面地點
    ，並經由庚○○之指示，於如附表一所示之同日晚上6時58
    分許，至嘉義縣中埔鄉○○村○○路716號「湯野汽車旅館
    」201號房間內，由庚○○以新臺幣（下同）14,000元之價
    格，交付半錢之海洛因1包予甲○○，並收受甲○○所交付
    之14,000元。
(二)庚○○另基於販賣第2級毒品甲基安非他命以營利之各別犯
    意，仍持前揭行動電話，由丙○○以其所有之門號00000000
    00號行動電話，與庚○○聯絡後，分別於附表二所示時間、
    地點，由庚○○持附表二所載數量之甲基安非他命，以如附
    表二所列之價格，販賣甲基安非他命予丙○○共3次，並收
    受丙○○所交付之價金共計80,000元。
(三)庚○○明知甲基安非他命為禁藥，仍基於轉讓甲基安非他命
    之各別犯意，於附表三所示時間、地點，各別無償轉讓供施
    用1次數量之甲基安非他命予戊○○2次、辛○○1次。嗣經
    警於97年9月22日晚上10時許，在嘉義縣中埔鄉○○路716號
    「湯野汽車旅館」第201號房內，查獲庚○○，並扣得其所
    有，供本件犯行所用之海洛因9包（驗餘淨重合計53.22公克
    ）、甲基安非他命3包（驗餘數量合計9.633公克，含包裝袋
    4個）、電子磅秤1個、行動電話1支（門號：0000000000號
    ，含SIM卡1張）及分裝袋1批（共2449個），而悉上情。
二、案經嘉義市政府警察局第二分局報告臺灣嘉義地方法院檢察
    署檢察官偵查起訴。
    理  由
壹、程序事項
一、按被告以外之人於審判外之言詞或書面陳述，除法律有規定
    者外，不得作為證據，刑事訴訟法第159條第1項定有明文。
    又被告以外之人於偵查中向檢察官所為之陳述，除顯有不可
    信之情況者外，得為證據，此觀同法第159條之1第2項規定
    亦明。本件證人己○○、壬○○、甲○○、丁○○、丙○○
    、戊○○、辛○○、黃雅羚、曾彥隆於偵查中經具結所為證
    言，屬被告以外之人於審判外之言詞陳述，惟係於自由意志
    下為之，並經檢察官告知刑事訴訟法第181條所定得拒絕證
    言之情形後具結，復無顯不可信之情形，揆諸上開法律規定
    ，自應有證據能力。又被告之選任辯護人主張證人己○○、
    壬○○、甲○○、丁○○、丙○○、戊○○、辛○○於警詢
    中之供述，無證據能力（見本院卷(一)第70、71頁），因其等
    於警詢之證述屬被告以外之人在審判外之陳述，原則上不得
    以之直接作為認定犯罪事實與否之證據，即無證據能力，但
    仍得作為彈劾證據，用以爭執或減損被告、證人陳述之證明
    力（最高法院97年度臺上字第67、483號判決意旨參照）。
二、至於卷附法務部調查局濫用藥物實驗室97年10月8日調科壹
    字第09723039330號鑑定書、行政院衛生署管制藥品管理局9
    7年10月8日管檢字第0970009964號鑑定書（見偵查卷(一)第29
    、81頁），係司法警察機關囑託鑑定，由於司法警察機關調
    查中之案件，或有量大或急迫之情形，為因應實務之現實需
    求，認為當然有鑑定之必要者，基於檢察一體原則，得由該
    管檢察長對於轄區內之案件，以事前概括選任鑑定人或囑託
    鑑定機關（團體）之方式，俾便轄區內之司法警察官、司法
    警察對於調查中之此類案件，得即時送請事前已選任之鑑定
    人或囑託之鑑定機關（團體）實施鑑定，業經法務部92年9
    月1日法檢字第0920035083號函釋在案。以該鑑定人或鑑定
    機關（團體）亦應視同受承辦檢察官所選任或囑託而執行鑑
    定業務，其等出具之書面鑑定報告應屬刑事訴訟法第206條
    所定之傳聞例外，而具有證據能力（最高法院96年度臺上字
    第2860、5298號判決意旨可參）。是前揭鑑定書，係由查獲
    各該扣押物之嘉義市政府警察局第二分局依轄區檢察署檢察
    長之概括授權，送請相關單位實施鑑定，揆諸前揭說明，應
    有證據能力。
三、另通訊監察錄音之譯文，僅屬依據監聽錄音結果予以翻譯之
    文字，固具文書證據之外觀，惟實際上仍應認監聽所得之錄
    音帶或光碟，始屬調查犯罪所得之證物。而刑事訴訟法第16
    5條之1第2項所稱之證物，如其蒐證程序合法，並經合法調
    查，自具證據能力。因此檢察官如提出通訊監察錄音之譯文
    為其證據方法，實乃以其監聽所得之錄音帶或光碟，為調查
    犯罪所得之證物，法院本應依刑事訴訟法第165條之1所列之
    方法調查，以判斷該錄音帶或光碟是否與通訊監察錄音之譯
    文相符。而監聽錄音製作之譯文，雖通常為偵查犯罪機關單
    方面製作，然若被告或訴訟關係人對其真實性並無爭執，經
    法院於審判期日提示譯文供當事人辨認、表示意見並為辯論
    者，程式自屬適法（最高法院95年度臺上字第295號、94年
    度臺上字第4665號判決要旨參照)。查本件卷內之通訊監察
    譯文，依法取得通訊監察書而進行監聽，此有通訊監察書附
    卷為佐（見偵查卷(一)第35至40頁），而警方依監聽錄音所製
    作之譯文（除警方自行加註括弧部分外），經本院提示予公
    訴檢察官、被告及其辯護人後，迄言詞辯論終結前均無異議
    ，則依上開說明，本案卷內通訊監察譯文自具證據能力。
四、再者，被告以外之人於審判外之陳述，雖不符前4條（即刑
    事訴訟法第159條之1至之4）之規定，而經當事人於審判程
    序同意作為證據，法院審酌該言詞陳述或書面陳述作成時之
    情況，認為適當者，亦得為證據。當事人、代理人或辯護人
    於法院調查證據時，知有第159條第1項不得為證據之情形，
    而未於言詞辯論終結前聲明異議者，視為有前項之同意，此
    觀刑事訴訟法第159條之5規定即明。本件公訴檢察官、被告
    、選任辯護人對於證人曾彥隆、蕭應忠、被告之母親乙○○
    於警詢之證述、本案引用之相關具傳聞性質證據資料，包括
    指認犯罪嫌疑人紀錄表、通聯調閱查詢單等件（詳如下述）
    之證據能力，均表示同意作為本案之證據，且迄於言詞辯論
    終結前亦未聲明異議。本院審酌證據資料作成時之情況，核
    無違法取證或其他瑕疵，認為以之作為證據為適當，自得作
    為證據。至於扣案之行動電話1支（門號：0000000000號，
    含SIM卡1張）及海洛因9包（驗餘淨重合計53.22公克）、甲
    基安非他命3包（驗餘數量合計9.633公克，含包裝袋4個）
    、電子磅秤1個、分裝袋1批（共2449個），係警員經被告同
    意執行搜索而查扣，核非供述證據，而取得之過程及手段亦
    查無違法或不當之情事，並經本院依法定程序進行調查，亦
    得為證據，均併說明。
貳、實體部分：
一、訊據被告庚○○，於警詢時固坦承前揭扣案之物品均為其所
    有（見警卷第3頁），惟矢口否認有何附表一、二所示販賣
    海洛因、甲基安非他命及附表三所示轉讓甲基安非他命之犯
    行，於本院審理時辯稱：認識戊○○，不認識丙○○、辛○○、甲○○，扣案毒品均係為供己施用，1次大量購買海洛
    因較為便宜，且贈送甲基安非他命云云，惟查：
(一)被告於附表一所示時、地，販賣價格14,000元之海洛因1包
    予甲○○乙節，業據證人甲○○於偵查中具結及本院審理時
    到庭具結證述甚詳（見偵查卷(一)第70至71頁；本院卷(二)第12
    2至130頁），並有通聯調閱查詢單、通訊監察書、譯文在卷
    可查（見偵查卷(二)第4至6、151、152頁），觀諸前揭通聯譯
    文，由甲○○（B）使用門號0000000000號行動電話撥打被
    告（A）使用之門號0000000000號行動電話，於97年9月22日
    下午5時55分57秒，甲○○撥打後，被告回應：「你看到吳
    鳳南路右轉，再直走看到三叉路口你右手邊這邊，看到橋再
    打電話給我」，於同日晚上6時28分53秒，對話內容則為：
    「（B）：兄！我現在在吳鳳南路和立人路。（A）：你再直
    走，看到三叉路口左轉，直走看到湯野再打給我」；於同日
    晚上6時36分11秒，對話內容則為「（B）：兄！我到旅館這
    裡了。（A）：你在湯野外面？（B）：對。（A）：你在那
    邊等一下，我打給你，你再進來」；於同日晚上6時58分20
    秒之通話內容為：「（B）：兄！（A）：201，201」，所示
    前揭密接時間內之數通通聯，依甲○○之證述即為聯絡購買
    毒品，並因而交易而取得毒品無訛，雖未見約定購買毒品之
    數量、價格等情，然衡以販賣海洛因影響國民健康及社會秩
    序，立法者科以最輕本刑無期徒刑之重罰，檢調司法機關亦
    嚴加查緝，是販毒者為規避查緝，本即少有直接以「毒品」
    、「海洛因」等名稱或相近之用語稱之，多以暗語或彼此已
    有默契之含混語意而為溝通，甲○○與被告對此均知之甚詳
    ，甲○○並於本院審理時具結證稱：朋友「兄仔」介紹向被
    告購買，至旅館跟被告說要海洛因，即拿出來1包等語（見
    本院卷(二)第122至124、129頁），亦徵甲○○前開與被告之
    通聯，雙方已有欲交易毒品之認知，而警方於同日晚上10時
    許，在上開旅館之相同房間內查獲被告，並當場扣獲為數頗
    豐之海洛因、甲基安非他命毒品、確定交易數量之電子磅秤
    及供分裝毒品所用之分裝袋等物，亦徵甲○○證述應非虛捏
    。另甲○○前有施用毒品之習性，此有臺灣高等法院被告前
    案紀錄表乙份存卷堪佐（見本院卷(一)第58至60頁），即有向
    被告購買海洛因之動機與需求，是縱通聯譯文未顯示甲○○
    事前與被告就交付之毒品種類、數量、價格為具體之約定，
    仍無礙於甲○○前揭證詞之可信性，被告空言未販賣海洛因
    予甲○○云云，顯屬飾卸之詞，不足為採。
(二)被告於附表二所示時、地，各販賣價格30,000元、30,000元
    、20,000元之甲基安非他命（筆錄係以安非他命記載之）1
    包予丙○○乙節：
１、證人丙○○於偵查中具結證述：警詢所述實在，向被告購買
    3次甲基安非他命，並未買海洛因等語，其於警詢時亦證稱
    ：卷附通聯譯文即為向被告購買甲基安非他命之通聯等語（
    見偵查卷(一)第140至142、157、158頁），又本件警方依法通
    訊監察被告（A）使用之行動電話，丙○○（B）以其使用之
    門號0000000000號行動電話，於97年9月15日下午2時40分53
    秒之通話內容則為：「（A）：來阿里山看日出。（B）：好
    」；於97年9月17日晚上10時23分9秒之通話內容：「（B）
    ：你那邊怎樣？（A）：有啦！但不多，2、3個有啦，你要
    過來嗎？（B）：對。（A）：我在看日出這裡。（B）：好
    」；於97年9月17日晚上11時11分3秒之通話內容：「（B）
    ：幾號？（A）：207。（B）：好」；於97年9月20日凌晨4
    時33分34秒之通話內容：「（A）：過來啊。（B）：過去哪
    裡？（A）：看日出啊。（B）：好」；於97年9月20日凌晨5
    時51分10秒之通話內容：「（A）：喂！（B）：幾號？（A
    ）：208。（B）：OK！我到了。」等語，此有通訊監察書、
    譯文資料及電信查詢資料各乙份附卷足查（見偵查卷(一)第38
    至40、148至151頁），雖並未提及購買之毒品種類、數量等
    情，然丙○○於偵查中經具結證稱前節，與通訊監察譯文所
    示聯絡交付毒品時間吻合，且警方依通訊監察所示內容，循
    線傳喚丙○○以調查，於警方尚未提示通訊監察譯文前，丙○○即已陳述向被告購買甲基安非他命之細節，復於偵查中
    再具結作證，前後所為證詞，並無不一致之處，佐以丙○○
    與被告並無恩怨，亦據其於偵查中證述在卷（見偵查卷(一)第
    158頁），即無誣陷被告，致陷偽證罪重罪之理，是丙○○
    於偵查中具結之證述，應可採信。
２、至於丙○○於本院審理時到庭作證，辯護人主詰問時先證陳
    ：忘記有無跟被告購買毒品云云，又稱：有去過阿里山汽車
    旅館，問被告有沒有甲基安非他命，好像說沒有云云，再改
    稱：好像有跟被告拿過毒品，警詢有說過到阿里山汽車旅館
    向被告購買毒品2、3次云云，復又稱以：好像沒有跟被告買
    過，係警方要伊這樣講，好像講說叫伊好好配合，不然怎麼
    云云，於辯護人之詰問中，丙○○回答含糊不清，反覆而避
    重就輕，顯有迴護被告之情。況於檢察官反詰問時，丙○○
    再證稱：檢察官訊問時所述實在，檢察官並無要伊如何陳述
    ，不清楚當時如何陳述云云，又改稱：向被告買得之毒品未
    拿去賣，均供自己施用等語，於審判長及受命法官補充訊問
    時又證稱：警察告知要好好配合，忘記其他話語，忘記檢察
    官訊問時是看什麼筆錄，去阿里山汽車旅館好像有人在云云
    ，丙○○對於警方究竟如何影響其陳述，並無法具體指明，
    且多以「忘記」、「不清楚」應之，顯無憑據，又對於向被
    告購買毒品之重要細節，亦均答以「不清楚」、「忘記」等
    語，然對於卷附通訊監察譯文，又明確證陳為其與被告所為
    之聯絡，被告稱以「在看日出這裡」，即表示在阿里山汽車
    旅館無誤等語（見本院卷(二)第24、27頁），更徵其證詞之反
    覆不一，多所矛盾。況且，若確未向被告購買毒品，則對於
    詢問「是否將從被告處取得之毒品拿去賣」乙節，應答以不
    曾向被告購買毒品，而非極力陳稱並未將毒品販賣他人等語
    ，復衡諸證人基於人性之弱點以及避免得罪被告之考量，往
    往有在嗣後翻異前詞而改為有利於被告證述之現象，藉以避
    免遭被告仇視，於販賣毒品之案件，因販賣者罪責甚重，更
    見一般，而被告亦多利用此種情形，主張證人所為之指證前
    後矛盾或非出於本意，而請求法院排斥其證詞之可信性，惟
    法院對證人所為前後矛盾不一之證詞，不能僅依表面觀察，
    發現其一有矛盾情形即全然摒棄不採，亦不應依證人事後之
    翻供即認其原先之證詞不實，法院為確實發現真實，仍有必
    要依前述證人人性弱點之角度深切觀察其前後所為不同之證
    述，何者係真實可信，何者係事後為避免得罪被告所為迴護
    之詞，不應採信，以作為判決之依據。前揭丙○○於本院審
    理時所為證詞，矯飾矛盾，而就販賣之相關細節及先前警、
    偵訊之證述內容，多答以「忘記」、「不清楚」等語，顯有
    為使被告避免刑責，偏袒迴護被告之情，已難逕採，無從為
    被告有利之認定，而丙○○於偵查中具結之證述，與監聽譯
    文所示相符，且其前所涉犯販賣毒品案件，並無供出毒品來
    源而減輕其刑之情形，此有本院97年度訴字第939號判決乙
    份存卷可按（見本院卷(一)第214至220頁），即無供出毒品來
    源得以減刑，而為虛偽證述被告販賣毒品之誘因，是其於偵
    查中具結之證詞，應為可採，復佐諸丙○○亦有施用毒品之
    習性，此有臺灣高等法院被告前案紀錄表1份在卷足查（見
    本院卷(一)第61至62頁），即有向被告購買甲基安非他命之動
    機及需求，綜前各節，被告徒言未販賣甲基安非他命予丙○○云云，不足為信。
(三)被告轉讓甲基安非他命部分
１、被告於附表三編號1、3所示時、地，各轉讓施用1次數量之
    甲基安非他命予戊○○乙節：
(１)證人戊○○於偵查中具結證稱：被告有2次免費給甲基安非
    他命，第一次於97年9月初某日晚上7時許，在「香緹汽車旅
    館」某房間內，這是第一次施用毒品，印象深刻，第二次係
    於同年9月19日，即被查獲前3天，也是晚上7時許，在前揭
    汽車旅館之某房間，被告免費交付甲基安非他命1次等語（
    見偵查卷(一)第22頁），佐以本件被告為警查獲時，戊○○亦
    在場，而戊○○本次為警查獲後採集尿液送驗，結果呈甲基
    安非他命陽性反應，其前未曾因施用毒品案件，經觀察、勒
    戒或強制戒治，本次查獲係屬初犯，由本院以98年度毒聲字
    第20號裁定送觀察、勒戒，此有戊○○之臺灣高等法院被告
    前案紀錄表乙份在卷可稽（見本院卷(一)第63頁），即徵戊○○所證稱被告交付毒品供其施用係其第1次施用毒品等情，
    應非虛構。
(２)至於戊○○於本院審理時具結先證稱：確於前揭時間，在上
    址汽車旅館之房間內，因見桌上有玻璃球，內有些許毒品，
    自行用打火機燒烤施用1次，知道玻璃球是別人所有，不曉
    得是不是被告所有云云，又再證稱：拿來施用時有想過是被
    告所有，自己認為係被告請伊施用等語，復證陳：施用毒品
    時被告好像有看到，從桌上拿來施用，被告並未說什麼等語
    ，另又證述：自己好奇，問被告可不可以用，被告說都可以
    等語，後又補充證稱：從桌上拿玻璃球來施用時，被告不在
    旁邊，不曉得被告距離多遠，從問被告可不可以拿來用到真
    正取用，相隔一段時間等語（見本院卷(二)第49、50、61至66
    頁），即依戊○○前揭證詞，被告對於放置在房間內其所有
    之毒品，明示戊○○可取之施用，並未收取任何對價，即已
    該當無償轉讓甲基安非他命犯行，被告是否親手交付毒品，
    對於前開認定並無影響，且戊○○既為第1次施用毒品，應
    無從知悉如何施用，被告又在現場，理應即由被告指導戊○○施用方式，戊○○於本院審理時證陳：在電視上看過云云
    （見本院卷(二)第61、62頁），然以施用毒品係屬違背善良風
    俗之事，大眾傳播媒體焉有明確播送施用毒品方式、步驟之
    可能，更徵被告應有交付甲基安非他命予戊○○，並告知施
    用方法，洵無疑義。另戊○○於本院審理時亦證述：前揭在
    汽車旅館房間內均與被告有過夜等語（見本院卷(二)第64頁）
    ，而被告於警詢時亦坦承：與戊○○係男女朋友等語（見警
    卷第4頁），佐諸警方於97年9月22日晚上10時許，在嘉義縣
    中埔鄉○○路716號「湯野汽車旅館」第201號房內，查獲庚○○時，戊○○亦在現場，顯見2人關係可謂親密，基於此
    特別情誼，被告將其所有，價格甚高之甲基安非他命，無償
    交予戊○○施用，並無違常情，戊○○於本院審理時具結所
    為之證詞，仍無從為被告有利之認定，即戊○○於附表三編
    號1、3所示時、地，既自被告處取得甲基安非他命而施用，
    被告顯係已將其持有支配之毒品，無償移轉予戊○○持有並
    施用之，其應有轉讓甲基安非他命之行為要屬無疑，被告空
    言並未無償轉讓毒品予戊○○云云，顯非可採。
２、被告於附表三編號2所示時、地，轉讓施用1次數量之甲基安
    非他命予辛○○乙節：
(１)證人辛○○於98年1月6日偵查中具結證稱：於警詢時偽稱係
    妹黃雅羚，警詢所為陳述實在，97年9月18日晚上7時許，因
    被告向伊借車，至禾楓汽車旅館交車予被告，進入某房間，
    被告把裝有甲基安非他命之玻璃球放在桌上，免費請伊施用
    1次，自己點火燒烤施用，當日壬○○有一起去，但未進入
    房間。97年9月22日晚上10時許，因與壬○○、曾彥隆至湯
    野汽車旅館，向被告要回借其使用之前開車輛，甫至現場警
    方即出現等語（見偵查卷(一)第183至185頁），佐以壬○○於
    本院審理時具結證稱：被告向伊借車，租車予被告使用，為
    警查獲當時係至湯野汽車旅館欲向被告要回租車，被告本來
    要付租金，但因被警方逮捕，即未給付；97年9月18日與辛○○至禾楓汽車旅館交車予被告，僅辛○○拿鑰匙進入房間
    交予被告，自己在樓下等候，辛○○出來時有告知被告請其
    施用甲基安非他命等語（見本院卷(一)第127至129、133、140
    頁），相核辛○○與壬○○之證詞吻合，復衡以辛○○確有
    施用毒品習性，此有臺灣高等法院被告前案紀錄表乙份在卷
    為佐（見本院卷(二)第201至206頁），有受讓被告交付之毒品
    以施用之動機及需求，即徵辛○○所證述上情，應非虛構。
(２)至於辛○○於本院審理時具結先證稱：確於前揭時間，在上
    址汽車旅館之房間內，被告在廁所，看見桌上有玻璃球，內
    有毒品，自行用打火機燒烤施用1次，房間裡面僅被告1人，
    被告並不知道伊有施用，檢察官訊問時在提藥云云（見本院
    卷(二)第30、31、34、35頁），然又證稱：檢察官訊問時之筆
    錄，除被告轉讓甲基安非他命部分，因在提藥，陳述不正確
    外，其餘均正確等語（見本院卷(二)第35頁），即於本院審理
    時對先前不利被告之陳述，翻異前證，其餘部分則認為均屬
    無誤，不無有迴護被告之情。況且於97年9月18日至禾楓汽
    車旅館究竟係交車予被告，或要求被告還車抑或才要租車供
    被告使用乙節，辛○○於本院審理時先證稱：當日要還車，
    進入房間被告在廁所，在房間等被告，要向其拿汽車鑰匙等
    語（見本院卷(二)第37頁），經提示警詢筆錄，又改證稱：被
    告與壬○○聯絡要向壬○○借車，壬○○要伊租車借被告，
    遂牽車交被告，租金由伊先給付，1日需1,900元，97年9月1
    7日開始租用，後來續租費用亦伊先支付，並沒有與被告約
    定費用，後來因被告遭警查獲而未給付等語（見本院卷(二)第
    43、47頁），另證述：至湯野汽車旅館係要將車遷回等語（
    見本院卷(二)第42頁），即辛○○於本院審理時對於至禾楓汽
    車旅館之目的，起初之證詞顯與事實相悖，應為掩飾被告犯
    行。至於辛○○所執以檢察官訊問時在提藥等情，然其於97
    年12月22日羈押在嘉義看守所後，確曾因毒癮戒斷症狀，於
    所內就醫，此有臺灣嘉義看守所98年6月17日嘉所衛字第098
    0002044號函乙份附卷足據（見本院卷(二)第94至97頁），然
    是否無法依其自由意志而陳述，仍需視實際情況判斷，觀之
    辛○○於本院審理時所證稱，於偵查時具結證述之內容，僅
    「被告請伊施用毒品」一節受毒癮發作而影響，其他部分則
    無影響，仍為有利被告之證述，是否確有毒癮發作情形，而
    影響其證述之真實性，已非無疑，況其於甫為警查獲時之97
    年9月23日警詢時，並未證稱自己將桌上毒品拿來施用，被
    告並未看見等有利被告之證詞，此有警詢筆錄、警詢譯文各
    乙份存卷為查（見警卷第17頁；本院卷(二)第160至164 頁）
    ，足以彈劾辛○○於本院審理證詞之可信性。
(３)再者，一般汽車旅館對於前位房客之物品均收拾乾淨，以利
    下一位房客入住，在該房間桌上之毒品、玻璃球等物，係屬
    違禁物及供施用毒品所用之物，毒品價值甚高，不致於堂而
    皇之放置汽車旅館桌上即退房離去，依辛○○於本院審理時
    之前揭證詞，既僅被告1人在汽車旅館房間內，桌上之毒品
    可認係當時在該房間內之被告所持有，要無疑義。再輔以辛○○既租車予被告使用，並未要求被告給付任何對價，無論
    被告是否係為感謝辛○○而交付甲基安非他命，被告對於前
    揭旅館內其所有之毒品，供辛○○取之施用，並未收取任何
    對價，即已該當無償轉讓甲基安非他命犯行，辛○○於本院
    審理時具結所為前揭證詞，顯為使被告脫免刑責，不足為採
    ，被告空言並未無償轉讓毒品予辛○○云云，顯非可信。
(四)又本件查獲被告時，扣得碎塊狀檢品3包（合計淨重28.51公
    克，空包裝總重1.97公克，純度89.34％，純質淨重25.47公
    克）、米白色粉末檢品3包（合計淨重1.41公克，空包裝總
    重0.96公克，純度81.48％，純質淨重1.15公克）、米黃色
    粉末檢品3包（合計淨重23.30公克，空包裝總重1.47公克，
    純度84.25％，純質淨重19.63公克），經送法務部調查局濫
    用藥物實驗室鑑定，均驗出海洛因之成分，另扣得之白色或
    無色透明結晶或結晶性粉末3包（送驗數量共9.647公克，驗
    餘數量9.633公克，含4個塑膠袋），經送行政院衛生署管制
    藥品管理局鑑定，確含甲基安非他命成分，此有法務部調查
    局濫用藥物實驗室97年10月8日調科壹字第09723039330號函
    、行政院衛生署管制藥品管理局97年10月8日管檢字第09700
    09964號函各1紙在卷為憑（見偵查卷(一)第29、81頁），此外
    ，復有同意書2紙、嘉義市政府警察局第二分局長竹所搜索
    扣押筆錄、扣押物品目錄表、扣押物品收據各1份、查獲照
    片21張等件附卷為按（見警卷第33至40、42至47頁），並有
    行動電話1支（門號0000000000號，含SIM卡1張）、電子磅
    秤1個、分裝袋1批（共2449個）扣案可據，而被告於警詢時
    即已坦承前揭物品為其所有（見警卷第2頁），以現場查獲
    之物品以觀，與一般販賣毒品者持有毒品，並以電子磅秤及
    分裝袋分裝買家所需數量，甚為相符，更可佐證被告確有前
    揭犯行。
(五)末按毒品危害防制條例所規定之販賣毒品罪，雖未明示「營
    利之意圖」為其犯罪構成要件，然「販賣」一語，在文義解
    釋上當然已寓含有買賤賣貴，而從中取利之意思存在，且從
    商業交易原理與一般社會觀念而言，販賣行為於通常情形下
    ，仍係以牟取利益為其活動之主要誘因與目的；再衡以毒品
    之非法交易向為政府查禁森嚴且重罰不寬貸之行為，為一般
    民眾普遍認知，而甲○○、丙○○與被告並無深交等情，倘
    非有利可圖，被告絕無平白甘冒被查緝重罰之高度風險，單
    純代不相識之他人購買毒品之理，是其販入之價格當較其出
    售之價格為低，而有從中賺取買賣價差牟利之意圖及事實，
    應屬合理認定。又販賣毒品非可公然為之，亦無公定價格，
    容易分裝並增減份量，而每次買賣之價量，可能隨時依雙方
    關係深淺、資力、需求量及對行情之認知、來源是否充裕、
    查緝是否嚴緊、購買者被查獲時供述購買對象之可能風險之
    評估等，而異其標準，非可一概論之，是販賣毒品之利得除
    被告坦承犯行或價量俱臻明確外，委難察得其交易實情，然
    販賣者從價差或量差中牟利之方式雖異，惟其販賣行為在意
    圖營利則屬同一；從而，舉凡有償交易，除足以反證其確係
    另基於某種非圖利本意之關係外，通常尚難因無法查悉其販
    入價格，做為是否高價賣出之比較，諉以無營利之意思而阻
    卻販賣犯行之追訴。本件被告販賣如附表一、二所載毒品從
    中牟利，必有從中賺取買賣價差牟利之事實。被告雖因否認
    販賣而拒絕供出進價及售價之明細，惟被告以如附表一、二
    所示之價格出售海洛因及甲基安非他命，自必包含被告冒險
    交易之利潤在內，其有意圖營利之販賣犯意甚明。
(六)綜上，被告前揭所辯，顯係圖卸刑責之詞，不足採信。本件
    事證明確，被告犯行洵堪認定，應予依法論處。
二、論罪科刑
(一)按海洛因、甲基安非他命分係毒品危害防制條例第2條第2項
    第1款、第2款所列之第1、2級毒品，且甲基安非他命屬藥事
    法查禁之禁藥，依法均不得轉讓。而藥事法所規範者，係藥
    事之管理；所稱藥事，並非僅止於藥物（指藥品及醫療器材
    ），尚包括藥商、藥局及其有關之事項，此觀該法第1條、
    第4條之規定自明。而毒品未必係經公告之禁藥，禁藥亦未
    必為毒品。故毒品危害防制條例與藥事法二者，並無必然之
    特別法與普通法關係。是除轉讓之甲基安非他命，其數量達
    行政院依毒品危害防制條例第8條第6項規定所訂定之標準，
    經依法加重該條第2項之法定刑後，較藥事法第83條第1項之
    法定刑為重之情形外，因藥事法第83條第1項係於93年4月21
    日修正公布，同年月23日施行，為毒品危害防制條例第8條
    第2項之後法，且為重法，自應優先適用藥事法處斷。查被
    告雖於附表三所示時、地，轉讓甲基安非他命予戊○○、辛○○，惟僅供1次施用之數量，並無證據證明被告轉讓甲基
    安非他命之數量達行政院所發布「轉讓持有毒品加重其刑之
    數量標準」規定淨重10公克以上之標準，是無從依據毒品危
    害防制條例第8條第6項之規定加重其刑，復因藥事法第83條
    第1項之法定刑較毒品危害防制條例第8條第2項之法定刑為
    重，應優先適用藥事法之規定處罰。
(二)是核被告所為，就附表一部分，係犯毒品危害防制條例第4
    條第1項之販賣第1級毒品罪；就附表二部分，係犯同條例第
    4條第2項之販賣第2級毒品罪；就附表三部分，係犯藥事法
    第83條第1項之轉讓禁藥罪。公訴意旨認被告轉讓甲基安非
    他命之行為，係犯毒品危害防制條例第8條第2項之罪嫌，容
    有未洽，依刑事訴訟法第300條之規定，於起訴事實之同一
    範圍內變更起訴法條為藥事法第83條第1項。又被告販賣海
    洛因、甲基安非他命及轉讓甲基安非他命前持有海洛因、甲
    基安非他命之低度行為，均為其販賣海洛因、甲基安非他命
    及轉讓甲基安非他命之高度行為所吸收，均不另論罪。另被
    告先後3次販賣甲基安非他命與先後轉讓3次甲基安非他命之
    各犯行間，時間明顯可分，應為各別犯意，又與1次販賣海
    洛因之犯行間，亦為各別犯意，行為互殊，應分論併罰。至
    於公訴意旨就本件多次販賣、轉讓甲基安非他命犯行認均應
    論以集合犯，惟94年2月2日修正，95年7月1日施行之刑法，
    基於刑罰公平原則之考量，杜絕僥倖之犯罪心理，避免易致
    鼓勵犯罪之誤解，已刪除第56條連續犯之規定。該修正理由
    之說明，謂「對繼續犯同一罪名之罪者，均適用連續犯之規
    定論處，不無鼓勵犯罪之嫌，亦使國家刑罰權之行使發生不
    合理之現象」、「基於連續犯原為數罪之本質及刑罰公平原
    則之考量，爰刪除有關連續犯之規定」等語，即係將本應各
    自獨立評價之數罪，回歸本來就應賦予複數法律效果之原貌
    ，又觀諸毒品危害防制條例所定販賣毒品罪之構成要件文義
    ，實無從認定立法者本即預定該犯罪之本質，必有數個同種
    類行為而反覆實行之集合犯行，故販賣毒品罪，應非集合犯
    之罪。就刑法修正施行後多次販賣毒品之犯行，採一罪一罰
    ，始符合立法本旨（最高法院96年度第9次刑庭會議決議、
    最高法院97年度臺上字第2046第873號判決意旨參照）。是
    公訴意旨關於集合犯之見解，容有未洽，併以說明。
(三)另查毒品危害防制條例第4條及第17條等條文雖於98年5月5
    日立法院三讀通過，而於同年月20日經總統公布，然該修正
    條文並未規定施行日期，依中央法規標準法第12條規定：「
    法規應規定施行日期，或授權以命令規定施行日期。」，是
    以，任何經立法院三讀通過、總統公布之法規（法律、條例
    或通則），包括修正條文，均應明文或授權以命令規定施行
    日期，俾為人民遵循及法律生效之依據，又依中央法規標準
    法第13條、14條規定，法規公布後生效日期有二：（一）法
    規明定自公布或發布日施行者，自公布或發布之日起算至第
    3日發生效力；（二）法規特定有施行日期，或以命令特定
    施行日期者，自該特定日起發生效力，而法規修正之施行仍
    屬法規之施行，應同有上開法條之適用，毒品危害防制條例
    部分條文於98年5月5日立法院三讀通過、同年月20日公布，
    並未於該條例第36條增訂「本條例民國九十八年五月五日修
    正之條文自公布日施行」之明文，自不得認應自公布日起算
    至第3日即98年5月22日發生效力，且觀諸中央法規標準法第
    12條之強制規定，亦無類推適用第13條規定之解釋空間。是
    經立法院三讀通過、總統公布之法規，制定時之法條明定「
    自公布日施行」，嗣後部分條文修正，如未明定修正條文之
    施行日期，即應適用原制定未經修正之法條規定「自公布施
    行日施行」，自修正法條公布之日起算至第3日發生效力，
    此為實務確定見解。同理，毒品危害防制條例部分條文修正
    ，並未修正第36條明定施行日期，其生效日期應適用現行有
    效之該條例第36條規定。綜上所述，毒品危害防制條例部分
    條文雖於98年5月5日經立法院三讀通過、同年月20日經總統
    公布，然因該修正條文未另定施行日期，自應適用該條例未
    修正之第36條「自公布後六個月施行」之規定定其施行日期
    ，是上開修正法條應自修正公布後6個月即98年11月20日生
    效施行（法務部98年6月8日法檢字第0980802279號函亦採相
    同見解）。因此，新修正之毒品危害防制條例條文，於本件
    判決時既尚未生效，自無加以新舊法比較適用之問題，附此
    敘明。
(四)被告前曾因違反毒品危害防制條例案件，經本院判處罪刑確
    定，經入監執行後假釋出監，於94年7月20日期滿假釋未經
    撤銷，所餘未執行之刑以已執行論而執行完畢，詳如犯罪事
    實欄所述，並有臺灣高等法院被告前案紀錄表1份在卷為參
    ，其於受徒刑之執行完畢後，5年以內故意再犯本件有期徒
    刑以上之上述7罪，均為累犯，除法定刑為死刑、無期徒刑
    依法不得加重外，法定刑為死刑、無期徒刑以外之法定有期
    徒刑或罰金刑部分，均應依刑法第47條第1項之規定，加重
    其刑。再者，犯毒品危害防制條例第4條第1項之販賣第1級
    毒品罪者，若不分犯罪情節輕重，概處以該罪之法定刑，難
    免輕重失衡，倘有情輕法重情形，於裁判時自得適用刑法第
    59條酌量減輕其刑，以避免過嚴之刑罰（司法院大法官釋字
    第263號解釋意旨參照）。查本案被告因一時貪念而販賣海
    洛因予他人，致罹重典，然其本件查獲販賣之對象僅1人，
    並非向多眾為之，販賣次數僅1次，係供給予平日有施用毒
    品習慣者，以解其毒癮，不若專門大量走私進口或長期販賣
    毒品之「大盤」、「中盤」等以販毒維生之毒梟惡性之重大
    ，衡以毒品危害防制條例第4條第1項規定之法定最低本刑為
    無期徒刑，觀諸被告上開犯罪情狀，在客觀上足以引起一般
    之同情，認為確可憫恕，若即予宣告法定最低度之刑，猶嫌
    過重，依刑法第59條規定減輕其刑，並就被告所犯死刑、無
    期徒刑以外之法定刑部分，依法先加重其刑後減輕之。
(五)爰審酌被告國中畢業之智識程度，不思以正途獲取所需，竟
    販賣海洛因及甲基安非他命供他人施用，以圖獲利，另無償
    轉讓甲基安非他命供他人施用，均戕害他人身體健康，罔顧
    他人健康，且對社會治安亦有潛在之危害，又犯後否認犯行
    ，態度不佳，惟本件查獲販賣毒品之期間非長、販賣、轉讓
    對象均僅2人，以其本件犯罪情節而論，惡性尚非重大不赦
    ，自承與父、母親同住，在父親開設之鐵工廠工作之家庭、
    經濟狀況等一切情狀，分別量處如主文所示附表一、二、三
    所載之刑，並定其應執行之刑，以資懲儆。
三、沒收部分
(一)又按毒品危害防制條例第19條第1項有關沒收因犯罪所得財
    物之規定，係採義務沒收主義，販賣毒品所得金錢，如能認
    定確係販賣毒品所得款項，應宣告沒收，不以當場搜獲扣押
    者為限，但因其並無「不問屬於犯人與否，沒收之」之特別
    規定，自仍以沒收物屬於犯人所有者為限，始得依該規定予
    以沒收（最高法院93年度臺上字第1218號判決意旨參照）。
１、本件被告販賣海洛因予甲○○1次、販賣甲基安非他命予丙○○3次，其販賣海洛因所得為14,000元，販賣甲基安非他
    命所得分別為30,000元、30,000元、20,000元，販賣毒品所
    得合計為94,000元，揆諸前揭判決意旨，上開販賣毒品所得
    雖未經扣案，均仍應依毒品危害防制條例第19條第1項併宣
    告沒收，如全部或一部不能沒收時，應以其財產抵償之。
２、又扣案之海洛因9包（合計驗餘淨重53.22公克，空包裝總重
    4.4公克）、甲基安非他命3包（驗餘數量9.633公克，含包
    裝袋4個），除包裝袋外，均應依毒品危害防制條例第18條
    第1項前段之規定，沒收銷燬之，而海洛因包裝袋9個、甲基
    安非他命包裝袋4個，係防止毒品裸露、逸出及潮濕之功用
    ，並便於攜帶，為供販賣海洛因所用之物，亦屬被告所有，
    業據其供述甚明，應依毒品危害防制條例第19條第1項規定
    併宣告沒收，而甲基安非他命及包裝袋部分既無從區分係供
    販賣或轉讓，則應於附表二編號3、附表三編號3所示犯行併
    諭知沒收銷燬及沒收之。
３、至於行動電話SIM卡於開通上線後，即屬申請人所有（司法
    院97年5月6日院臺廳刑一字第0970009760號函示可為參照）
    ，本件扣案之門號0000000000號行動電話1支，雖非被告名
    義申辦，此有臺灣大哥大資料查詢1份存卷為參（見本院卷
    (二)第157頁），然動產所有權之認定係以事實上管領力已否
    移轉交付為憑，而行動電話SIM卡雖歸申請人所有，然若已
    移轉交付被告使用，則應認屬被告所有無訛，另查扣之電子
    磅秤1個、分裝袋1批（共2449個），均係供本件附表一、二
    所示各次犯行及預備供販賣毒品之用，屬被告所有，亦據其
    供承在卷（見警卷第3頁），應依毒品危害防制條例第19條
    第1項、刑法第38條第1項第2款之規定，於附表一、二所示
    各次犯行，其中分裝袋僅於附表一、附表二編號3所示犯行
    ，宣告沒收。
(二)再按沒收之物，應與本案論罪科刑之事實有關，依法應沒收
    或得沒收者為限，如與本案之犯罪事實無關，雖係於本案以
    外之其他犯罪事實，經論罪科刑時，應沒收或得沒收之物，
    亦僅得於該他案宣告沒收，而不得於本案併予宣告沒收（最
    高法院95年度臺上字第6662號判決意旨參照）。本件另查獲
    之吸食器9個、已使用注射針筒66支、未使用之注射針筒19
    支及門號0000000000、0000000000號行動電話2支，其中吸
    食器或注射針筒，可能係供被告施用毒品所用，或供買得毒
    品者或受讓毒品者施用毒品之用，然均與被告販賣、轉讓毒
    品犯行無關，另亦無積極證據可證前揭2支行動電話有供本
    件犯行之用，復查無證據足以證明上開物品係供被告犯本件
    販賣、轉讓毒品罪所用，核與本案之犯罪事實均無關連性，
    揆諸前揭判決意旨，均不為沒收之宣告，至於本件警方亦於
    被告手提包中扣得現金2,071,800元，被告辯稱：係買車之
    價金等語（見警卷第3頁），證人即被告母親乙○○於警詢
    時證稱：97年6、7月間被告告知要買車，拿120,000元予被
    告，另於96年10月間共交付1,000,000元予被告等語（見偵
    查卷(一)第85頁），並有97年6月5日書立之新、中古車（委賣
    ）合約書1紙存卷堪佐（見偵查卷(一)第12頁），雖查獲之款
    項是否確為買車之用，容仍有疑，然亦無積極證據堪認確係
    販賣毒品所得款項，依有疑利於被告之法則，此部分不予諭
    知沒收，均附指明。
四、不另為無罪部分
(一)公訴意旨略以：被告基於販賣海洛因之犯意，於97年6月中
    旬某日晚上7時至8時間之某時，在雲林縣斗六市○○○○道
    附近某汽車旅館內，販賣價格5,000元之海洛因1包予己○○
    ，再於97年9月4日至5日間，在嘉義市○○路○道1號公路嘉
    義交流道匝道口附近，販賣價格3,000元之海洛因1包予壬○○。另基於販賣甲基安非他命之犯意，在嘉義市○○街與林
    森西路口，販賣1,000元之甲基安非他命1包予丁○○（起訴
    書誤載為海洛因，業據公訴檢察官更正之，見本院卷(一)第15
    7頁），認被告此部分涉犯毒品危害防制條例第4條第1項、
    第2項之罪嫌云云。
(二)按犯罪事實應依證據認定之，無證據不得認定犯罪事實，又
    不能證明被告犯罪或其行為不罰者，應諭知無罪之判決，刑
    事訴訟法第154條第2項、第301條第1項分別定有明文。次按
    認定犯罪事實所憑之證據，無論係直接證據或間接證據，其
    為訴訟上之證明，須於通常一般之人均不致有所懷疑，而得
    確信其為真實之程度者，始得據為有罪之認定，倘其證明尚
    未達到此一程度，而有合理之懷疑存在，復無其他調查途徑
    可尋，法院即應為無罪之判決，最高法院76年臺上字第4986
    號判例意旨可資參照。又施用毒品者，其所稱向某人購買之
    供述，須補強證據以擔保其供述之真實性。良以施用毒品者
    其供述之憑信性本不及於一般人，況施用毒品者其供出來源
    ，因而破獲者，法律復規定得減輕其刑，其有為偵查機關誘
    導、或為邀輕典而為不實之陳述之可能，其供述之真實性自
    有合理之懷疑。是認施用毒品者關於其向某人購買毒品之供
    述，必須補強證據佐證，以擔保其供述之真實性，俾貫徹刑
    事訴訟無罪推定及嚴格證明之基本原則。而所謂補強證據，
    指其他有關證明施用毒品者之關於毒品交易供述真實性之相
    關證據而言，必須與施用毒品者關於毒品交易之供述，具有
    相當程度之關連性，而足使一般人對施用毒品者關於毒品交
    易之供述，並無合理之懷疑存在，而得確信其為真實，始足
    當之。
(三)公訴意旨認被告前揭販賣海洛因、甲基安非他命罪嫌，無非
    各係以證人己○○、壬○○、丁○○之證述，並有犯罪嫌疑
    人指認表及扣案之海洛因、甲基安非他命及電子磅秤等物為
    其依據。訊據被告矢口否認前揭犯行，辯稱：與壬○○有債
    務糾紛，不認識己○○，與丁○○係在監認識，不知為何其
    等指認伊販毒等語。
(四)經查：
１、證人己○○於偵查中具結證稱：將門號0000000000號行動電
    話交壬○○使用，有向被告購買過5,000元之海洛因，於97
    年6月中旬，忘記日期，約當日晚上7、8點左右，在斗六交
    流道附近之櫻之花汽車旅館等語（見偵查卷(一)第137、138頁
    ），於本院審理時則具結證述：壬○○介紹向被告購買毒品
    ，打電話給壬○○時，告以跟被告在一起，直接過去即可，
    到達櫻之花汽車旅館，只有壬○○及被告在場，沒有直接與
    被告通聯，交易時間與偵查中所述相同，壬○○應沒看到伊
    交錢予被告等語（見本院卷(一)第168、169、172、179頁），
    然壬○○於本院審理時係具結證陳：在庭之被告僅見過2次
    面，第1次與友人一起去借車予被告，另1次即跟友人向被告
    取回借車，於偵查中陳述97年6月才認識被告，係屬實在等
    語（見本院卷(一)第126、132頁），而其所證稱之借車、取車
    時間，分別係97年9月18日及97年9月22日，詳如上述，可見
    己○○前揭證述由壬○○介紹向被告購買毒品乙節，與壬○○證陳認識被告之時間，未能相合，己○○之證詞是否屬實
    ，已不無疑問。
２、證人壬○○於偵查中雖具結證述：跟被告買過1次毒品，係
    於97年9月4日或5日，與被告約在嘉義交流道下面，買3,000
    元海洛因1包，當面交易等語（見偵查卷(一)第15頁），然於
    本院審理時具結則改證稱：海洛因係向綽號「小蔡」購買，
    不是在庭之被告，被告並無於前揭時間拿海洛因給伊，以為
    被告即為「小蔡」等語（見本院卷(一)第121、123頁），壬○○已翻異前證，何者屬實，則應視其他積極證據佐證。觀諸
    壬○○於警詢時係證稱：於97年9月4日以公共電話撥打被告
    使用之門號00 00000000號行動電話聯絡交易毒品等語（見
    警卷第23頁），而本件通訊監察被告使用之前揭行動電話門
    號，係於97年8月7日上午10時起至97年9月5日上午10時止，
    再聲請續監，通訊監察期間即於97年9月5日上午10時起至97
    年10月3日上午10時止，此有通訊監察書2份存卷可考（見偵
    查卷(一)第35至40頁），則壬○○所證述向被告購買海洛因之
    時間，尚於通訊監察期間，且亦有撥打被告使用之前開受監
    聽之行動電話，惟卷內並無相關之譯文可為佐證，即由前揭
    警詢證詞之彈劾，壬○○上開於偵查中具結之證詞，是否可
    信，亦不無疑問。
３、至於證人丁○○於偵查中具結證陳：96年10月間某日晚上10
    時許，在嘉義市○○街與林森路口，向被告購買1,000元之
    甲基安非他命等語（見偵查卷(一)第121頁），然於本院審理
    時改證稱：警詢時錄音有錄了又停，警察要伊指認被告，當
    時錄音即關閉，後於檢察官訊問時係照警察局時之陳述等語
    （見本院卷(一)第104、110頁），又該次警詢之錄音光碟經本
    院勘驗，結果：「光碟內容有3個檔案，第1個檔案顯示從當
    日12時55分11秒開始，僅4分08秒即結束；第2個檔案與第1
    個檔案相同；第3個檔案顯示從當日13時30分09秒開始，僅2
    4秒即結束，其中檔案1出現丁○○接受詢問畫面，從畫面中
    可看出丁○○嘴型有回答，但聽不清楚聲音，也聽不到詢問
    者聲音，檔案3剛開始出現空椅畫面，後來丁○○坐在椅子
    上，畫面即結束」等情，此有勘驗筆錄1份在卷為稽（見本
    院卷(二)第133頁），即錄音確有中斷之情，則丁○○於偵查
    中之證詞是否受警詢之影響，已無從查證，而其所為證詞前
    後不一，則應視有無其他積極證據足為佐證判斷。
４、復依內政部所頒布之「警察機關實施指認犯罪嫌疑人程序要
    領」之規定，指認嫌疑人之程序，應具備以下幾個要點：指
    認前應由指認人先陳述犯罪嫌疑人特徵、指認前不得有任何
    可能暗示、誘導之安排出現、指認前必須告訴指認人，犯罪
    嫌疑人並不一定存在於被指認人之中、實施指認，應於偵訊
    室或適當處所為之、應為非一對一之成列指認（選擇式指認
    ）、被指認之人在外形上不得有重大差異、實施指認應拍攝
    被指認人照片，並製作紀錄表附於筆錄、實施照片指認，不
    得以單一相片提供指認，並避免提供老舊照片指認，基此，
    因證人之認知與記憶之運作方式，以單一指證方式極易因期
    望之印象而出現誤認之可能性，即若未符合上開指認程序之
    要求，所為之指證資料，應無證據能力，是證人己○○、丁○○之指認紀錄表，僅各列被告1人，此有犯罪嫌疑人指認
    表2份存卷可憑（見偵查卷(一)第90、129頁），並無其他人之
    照片，與上開規定未合，應無法作為本件認定被告有罪之證
    據。又本件於97年9月22日扣案之毒品、電子磅秤、分裝袋
    等物，亦不足資為佐證被告確有前揭時間販賣海洛因、甲基
    安非他命犯行予己○○、壬○○及丁○○，即前揭證人於偵
    查中之證述，仍有瑕疵可指，復又無其他積極證據堪為擔保
    或推斷證人證詞之真實性，此部分容仍有合理之懷疑存在，
    應從有利被告之認定，而無從遽憑己○○、壬○○、丁○○
    於偵查中之前揭指述，率即認定被告之犯行。
(五)末公訴案件犯罪證據之蒐集，及提起公訴後，對犯罪事實之
    舉證責任及指出證明之方法，均屬檢察官之職責，原則上法
    院僅於當事人之主張及舉證範圍內進行調查證據，經法定程
    序調查證據之結果，認已足以證明犯罪事實時，始得為犯罪
    事實之認定。若其為訴訟上之證明，於通常一般人仍有合理
    之懷疑存在，尚未達於可確信其真實之程度者，在該合理懷
    疑尚未剔除前，自不能為有罪之認定。法院不得以偵查機關
    關於某種犯罪之調查不易，即放棄上開原則之堅持，致有違
    背刑事訴訟無罪推定及嚴格證明之原則，其理甚明（最高法
    院94年度臺上字第2033號判決意旨參照）。販賣毒品行為固
    有交易期間短暫、方法隱密、對像單純，致查獲不易、搜證
    困難之特性，惟法院不得因此放棄或減低對於犯罪構成要件
    應予嚴格證明之堅持。尤其數罪併罰案件，因其所涉及之訴
    訟客體有數個以上，各個犯罪事實均須有補強證據，不得籠
    統為同一之觀察。綜前所述，除證人己○○、壬○○、丁○○之證詞外，並無其他積極證據可資佐證公訴意旨所指被告
    販賣海洛因予己○○、壬○○，及販賣甲基安非他命予丁○○等犯行，此部分尚無從使本院獲得被告有罪之心證，依「
    罪疑有利被告」之法則，應認其犯罪嫌疑不足，然因該無法
    證明之部分縱成立犯罪，公訴意旨認各與上開經本院論罪科
    刑之附表一、附表二所示各罪，分別具有集合犯之實質上一
    罪關係，就此爰不另為無罪之諭知，併以敘明。
據上論斷，應依刑事訴訟法第299條第1項前段、第300條，藥事
法第83條第1項，毒品危害防制條例第4條第1項、第2項、第18條
第1項前段、第19條第1項、刑法第11條、第47條第1項、第59條
、第38條第1項第2款、第51條第5款，判決如主文。
本案經檢察官侯德人到庭執行職務。
中    華    民    國    98    年    11    月    18    日
                  刑事第二庭審判長法  官  沈福財
                                  法  官  卓春慧
                                  法  官  林青怡
以上正本證明與原本無異。
如不服本判決應於收受判決後10日內向本院提出上訴書狀，並應
敘述具體理由；其未敘述上訴理由者，應於上訴期間屆滿後20日
內向本院補提理由書（均須按他造當事人之人數附繕本）「切勿
逕送上級法院」。
中    華    民    國    98    年    11    月    18    日
                                  書記官  李佳惠
附錄論罪科刑法條
附錄本案論罪科刑法條
毒品危害防制條例第4條
製造、運輸、販賣第一級毒品者，處死刑或無期徒刑；處無期徒
刑者，得併科新臺幣 1 千萬元以下罰金。
製造、運輸、販賣第二級毒品者，處無期徒刑或 7 年以上有期徒
刑，得併科新臺幣 7 百萬元以下罰金。
製造、運輸、販賣第三級毒品者，處 5 年以上有期徒刑，得併科
新臺幣 5 百萬元以下罰金。
製造、運輸、販賣第四級毒品者，處 3 年以上 10 年以下有期徒
刑，得併科新臺幣 3 百萬元以下罰金。
製造、運輸、販賣專供製造或施用毒品之器具者，處 1 年以上 7
年以下有期徒刑，得併科新臺幣 1 百萬元以下罰金。
前五項之未遂犯罰之。毒品危害防制條例第4條第1項：
藥事法第83條
明知為偽藥或禁藥，而販賣、供應、調劑、運送、寄藏、牙保、
轉讓或意圖販賣而陳列者，處7年以下有期徒刑，得併科新臺幣5
百萬元以下罰金。
犯前項之罪，因而致人於死者，處7年以上有期徒刑，致重傷者
，處3年以上12年以下有期徒刑。
因過失犯第1項之罪者，處2年以下有期徒刑、拘役或科新臺幣30
萬元以下罰金。
第 1 項之未遂犯罰之。
【附表一】被告販賣海洛因犯行及論罪科刑（貨幣單位：新臺幣）
┌─────┬────┬─────┬───────┬─────────┐
│對象      │時間    │交易地點  │價格/數量     │論罪科刑          │
├─────┼────┼─────┼───────┼─────────┤
│甲○○    │97年9月 │嘉義縣中埔│14,000元（半錢│庚○○販賣第一級毒│
│          │22日晚上│鄉和睦村中│，1包）       │品，累犯，處有期徒│
│          │6時58分 │華路716號 │              │刑拾陸年，扣案海洛│
│          │通聯後之│「湯野汽車│              │因玖包（驗餘淨重共│
│          │某時    │旅館」第  │              │伍拾點貳貳公克）│
│          │        │201號房間 │              │，除包裝袋外，沒收│
│          │        │內        │              │銷燬之，扣案海洛因│
│          │        │          │              │包裝袋玖個、行動電│
│          │        │          │              │話壹支（門號：０９│
│          │        │          │              │00000000號│
│          │        │          │              │，含ＳＩＭ卡壹張）│
│          │        │          │              │、電子磅秤壹個、分│
│          │        │          │              │裝袋壹批（共貳仟肆│
│          │        │          │              │佰肆拾玖個）沒收，│
│          │        │          │              │販賣毒品所得新臺幣│
│          │        │          │              │壹萬肆仟元沒收，如│
│          │        │          │              │全部或一部不能沒收│
│          │        │          │              │時，以其財產抵償之│
│          │        │          │              │。                │
└─────┴────┴─────┴───────┴─────────┘
【附表二】被告販賣甲基安非他命犯行及論罪科刑（貨幣單位：
          新臺幣）
┌─┬───┬────┬─────┬───────┬─────────┐
│編│對象  │時間    │交易地點  │價格/數量     │論罪科刑          │
│號│      │        │          │              │                  │
├─┼───┼────┼─────┼───────┼─────────┤
│1 │丙○○│97年9月 │嘉義市四維│30,000元（1包 │庚○○販賣第二級毒│
│  │      │15日下午│路269號「 │）            │品，累犯，處有期徒│
│  │      │2時40分 │新阿里山汽│              │刑柒年拾月，扣案行│
│  │      │許      │車旅館」房│              │動電話壹支（門號：│
│  │      │        │間內      │              │000000000│
│  │      │        │          │              │０號，含ＳＩＭ卡壹│
│  │      │        │          │              │張）、電子磅秤壹個│
│  │      │        │          │              │、販賣毒品所得新臺│
│  │      │        │          │              │幣萬元沒收，如全│
│  │      │        │          │              │部或一部不能沒收時│
│  │      │        │          │              │，以其財產抵償之。│
├─┤      ├────┼─────┼───────┼─────────┤
│2 │      │97年9月 │嘉義市四維│30,000元（1包 │庚○○販賣第二級毒│
│  │      │17日晚上│路269號「 │）            │品，累犯，處有期徒│
│  │      │11時11分│新阿里山汽│              │刑柒年拾月，扣案行│
│  │      │許通聯後│車旅館」  │              │動電話壹支（門號：│
│  │      │之某時  │207號房間 │              │000000000│
│  │      │        │內        │              │０號，含ＳＩＭ卡壹│
│  │      │        │          │              │張）、電子磅秤壹個│
│  │      │        │          │              │、販賣毒品所得新臺│
│  │      │        │          │              │幣萬元沒收，如全│
│  │      │        │          │              │部或一部不能沒收時│
│  │      │        │          │              │，以其財產抵償之。│
├─┤      ├────┼─────┼───────┼─────────┤
│3 │      │97年9月 │嘉義市四維│20,000元（1包 │庚○○販賣第二級毒│
│  │      │20日上午│路269號「 │）            │品，累犯，處有期徒│
│  │      │5時51分 │新阿里山汽│              │刑柒年拾月，扣案甲│
│  │      │許      │車旅館」  │              │基安非他命包（驗│
│  │      │        │208號房間 │              │餘數量玖點陸公│
│  │      │        │內        │              │克），除包裝袋外，│
│  │      │        │          │              │沒收銷燬之，包裝袋│
│  │      │        │          │              │肆個、行動電話壹支│
│  │      │        │          │              │（門號：０９２０７│
│  │      │        │          │              │８８６２０號，含Ｓ│
│  │      │        │          │              │ＩＭ卡壹張）、電子│
│  │      │        │          │              │磅秤壹個、分裝袋壹│
│  │      │        │          │              │批（共貳仟肆佰肆拾│
│  │      │        │          │              │玖個）沒收，販賣毒│
│  │      │        │          │              │品所得新臺幣貳萬元│
│  │      │        │          │              │沒收，如全部或一部│
│  │      │        │          │              │不能沒收時，以其財│
│  │      │        │          │              │產抵償之。        │
└─┴───┴────┴─────┴───────┴─────────┘
【附表三】被告轉讓甲基安非他命犯行及論罪科刑
┌─┬───┬────┬─────┬───────┬─────────┐
│編│對象  │時間    │交易地點  │轉讓數量      │論罪科刑          │
│號│      │        │          │              │                  │
├─┼───┼────┼─────┼───────┼─────────┤
│1 │戊○○│97年9月 │嘉義市八德│供施用1次     │庚○○明知為禁藥，│
│  │      │初某日晚│路2號「香 │              │而轉讓，累犯，處有│
│  │      │上7時許 │緹汽車旅館│              │期徒刑捌月。      │
│  │      │        │」某房間內│              │                  │
├─┼───┼────┼─────┼───────┼─────────┤
│2 │辛○○│97年9月 │嘉義市竹圍│供施用1次     │庚○○明知為禁藥，│
│  │      │18日晚上│四路25號「│              │而轉讓，累犯，處有│
│  │      │7時許   │禾楓汽車旅│              │期徒刑捌月。      │
│  │      │        │館」某房間│              │                  │
│  │      │        │內        │              │                  │
├─┼───┼────┼─────┼───────┼─────────┤
│3 │戊○○│97年9月 │嘉義市八德│供施用1次     │庚○○明知為禁藥，│
│  │      │19日晚上│路2號「香 │              │而轉讓，累犯，處有│
│  │      │7時許   │緹汽車旅館│              │期徒刑捌月，扣案甲│
│  │      │        │」某房間內│              │基安非他命包（驗│
│  │      │        │          │              │餘數量玖點陸公│
│  │      │        │          │              │克），除包裝袋外，│
│  │      │        │          │              │沒收銷燬之，包裝袋│
│  │      │        │          │              │肆個沒收。        │
└─┴───┴────┴─────┴───────┴─────────┘


司法院資訊處製作；財團法人民間司法改革基金會備份。
